臺灣彰化地方法院刑事判決　　　　　　　96年度訴字第2021號
公　訴　人　臺灣彰化地方法院檢察署檢察官
被　　　告　甲○○
上列被告因違反毒品危害防制條例案件，經檢察官提起公訴（九
十六年度毒偵字第四二一一、四二一二、四二一三、四二一四號
），本院依簡式審判程序判決如下：
    主  文
甲○○施用第一級毒品，累犯，處有期徒刑拾月，減為有期徒刑
伍月；又施用第一級毒品，累犯，處有期徒刑拾月；又施用第一
級毒品，累犯，處有期徒刑拾月；又施用第一級毒品，累犯，處
有期徒刑拾月。應執行有期徒刑壹年月。
    事　實
一、甲○○前因於民國九十三年四月二十日，分別施用第一級毒
    品、第二級毒品案件，經本院以九十四年度訴緝字第四九號
    分別判處有期徒刑十月、五月，應執行有期徒刑一年一月確
    定，嗣經送監執行，甫於九十五年八月二日縮刑期滿而執行
    完畢。另因施用毒品案件，經臺灣板橋地方法院以八十七年
    度毒聲字第一九二七號裁定送觀察、勒戒後，認有繼續施用
    毒品之傾向，再經臺灣板橋地方法院以八十七年度毒聲字第
    二三六一號裁定送強制戒治，嗣經戒治所評定合格，認無繼
    續戒治之必要，由臺灣板橋地方法院以八十八年度毒聲字第
    一一八四號裁定停止戒治，於八十八年三月九日停止戒治，
    所餘戒治期間付保護管束，後經臺灣板橋地方法院以八十八
    年度毒聲字第三七九一號裁定撤銷停止戒治，令入戒治處所
    繼續施以強制戒治，並於八十九年四月十二日執行完畢而釋
    放。詎甲○○仍不知悔改，復基於施用第一級毒品海洛因之
    犯意，先後為下列施用第一級毒品海洛因之犯行：
  (一)於九十六年一月十五日晚上六時三十分許，在其位於彰化縣
    彰化市○○里○○路二六三巷十七號住處內，以將第一級毒
    品海洛因粉末置入注射針筒內加水後，再以針筒注射手臂血
    管之方式，施用第一級毒品海洛因一次。嗣於同月十六日上
    午八時三十一分許，為警通知至彰化縣警察局彰化分局，經
    其同意採集尿液送驗，結果呈嗎啡陽性反應，始悉上情。
  (二)於九十六年四月二十八日晚上六時許，在其上開住處內，以
    將第一級毒品海洛因粉末置入注射針筒內加水後，再以針筒
    注射手臂血管之方式，施用第一級毒品海洛因一次。嗣於同
    月三十日中午十二時二十六分許，為警通知至彰化縣警察局
    彰化分局，經其同意採集尿液送驗，結果呈嗎啡陽性反應，
    始悉上情。
  (三)於九十六年五月十四日下午四時三十分許，在其上開住處內
    ，以將第一級毒品海洛因粉末置入注射針筒內加水後，再以
    針筒注射手臂血管之方式，施用第一級毒品海洛因一次。嗣
    於同月十五日上午十時三十五分許，為警通知至彰化縣警察
    局彰化分局，經其同意採集尿液送驗，結果呈嗎啡陽性反應
    ，始悉上情。
  (四)於九十六年五月二十三日下午四時許，在其上開住處內，以
    將第一級毒品海洛因摻入香菸點燃抽吸之方式，施用第一級
    毒品海洛因一次。嗣於同月二十四日上午八時三十二分許，
    為警通知至彰化縣警察局彰化分局，經其同意採集尿液送驗
    ，結果呈嗎啡陽性反應，始悉上情。
二、案經彰化縣警察局彰化分局報告臺灣彰化地方法院檢察署檢
    察官偵查起訴。
    理  由
一、按除被告所犯為死刑、無期徒刑、最輕本刑為三年以上有期
    徒刑之罪或高等法院管轄第一審案件者外，於刑事訴訟法第
    二百七十三條第一項程序進行中，被告先就被訴事實為有罪
    之陳述時，審判長得告知被告簡式審判程序之旨，並聽取當
    事人、代理人、辯護人及輔佐人之意見後，裁定進行簡式審
    判程序；除簡式審判程序、簡易程序及第三百七十六條第一
    款、第二款所列之罪之案件外，第一審應行合議審判；刑事
    訴訟法第二百七十三條之一第一項、第二百八十四條之一分
    別定有明文。本件被告甲○○所犯係死刑、無期徒刑、最輕
    本刑為三年以上有期徒刑或高等法院管轄第一審案件以外之
    罪，且於本院行準備程序時就被訴事實為有罪之陳述，經受
    命法官告知簡式審判程序之旨，並聽取公訴人、被告之意見
    後，本院合議庭認無不得或不宜改依簡式審判程序進行之處
    ，經評議結果，裁定改由受命法官獨任行簡式審判程序，合
    先敘明。
二、訊據被告甲○○對於上開施用第一級毒品海洛因之犯行，均
    坦承不諱，且警員先後於九十六年一月十六日、同年四月三
    十日、同年五月十五日、同月二十四日，經其同意採集尿液
    送驗，結果均呈嗎啡陽性反應，此有應受尿液採驗人尿液檢
    體採集送驗紀錄表、詮昕科技股份有限公司濫用藥物尿液檢
    驗報告各四紙在卷可稽，足徵被告之自白確與事實相符。另
    按毒品危害防制條例於九十二年七月九日修正公布，自九十
    三年一月九日施行，其中第二十條、第二十三條將施用毒品
    之刑事處遇程序，區分為「初犯」及「五年內再犯」、「五
    年後再犯」。依其立法理由之說明：「初犯」，經觀察、勒
    戒或強制戒治後，應為不起訴處分或不付審理之裁定；經觀
    察、勒戒或強制戒治執行完畢釋放後，「五年內再犯」者，
    因其再犯率甚高，原實施之觀察、勒戒及強制戒治既已無法
    收其實效，爰依法追訴或裁定交付審理。至於經觀察、勒戒
    或強制戒治執行完畢釋放後，「五年後再犯」者，前所實施
    之觀察、勒戒或強制戒治已足以遮斷其施用毒品之毒癮，為
    期自新及協助其斷除毒癮，仍適用「初犯」規定，先經觀察
    、勒戒或強制戒治之程序。從而依修正後之規定，僅限於「
    初犯」及「五年後再犯」二種情形，始應先經觀察、勒戒或
    強制戒治程序。倘被告於五年內已再犯，經依法追訴處罰，
    縱其第三次（或第三次以上）再度施用毒品之時間，在初犯
    經觀察、勒戒或強制戒治執行完畢釋放五年以後，已不合於
    「五年後再犯」之規定，且因已於「五年內再犯」，顯見其
    再犯率甚高，原實施觀察、勒戒或強制戒治，已無法收其實
    效，即應依該條例第十條處罰。（最高法院九十五年五月九
    日第七次刑事庭會議決議第二點參照）。本件被告前因施用
    毒品，經強制戒治後，於八十九年四月十二日執行完畢而釋
    放，又於五年內之九十三年四月二十日分別施用第一級毒品
    、第二級毒品，經本院以九十四年度訴緝字第四九號分別判
    處有期徒刑十月、五月，應執行有期徒刑一年一月確定，此
    有臺灣彰化地方法院檢察署刑案資料查註紀錄表及臺灣高等
    法院被告前案紀錄表各一份在卷可考，則其再犯本件施用第
    一級毒品犯行，按諸前揭說明，自無毒品危害防制條例第二
    十條第三項規定之適用，而應按同條例第二十三條第二項規
    定，依法論科。本件事證明確，被告施用第一級毒品海洛因
    之犯行，均堪認定。
三、核被告所為，均係犯毒品危害防制條例第十條第一項之施用
    第一級毒品罪。被告為施用第一級毒品，而持有該級毒品，
    其持有之低度行為，應為施用之高度行為所吸收，不另論罪
    。再被告所犯上開四罪，係犯意各別、行為互殊，應予分論
    併罰。被告前因施用第一級毒品、第二級毒品案件，經本院
    以九十四年度訴緝字第四九號分別判處有期徒刑十月、五月
    ，應執行有期徒刑一年一月確定，嗣經送監執行，甫於九十
    五年八月二日縮刑期滿而執行完畢等情，此有臺灣彰化地方
    法院檢察署刑案資料查註紀錄表及臺灣高等法院被告前案紀
    錄表各一份在卷可稽，其於受有期徒刑執行完畢後，五年以
    內故意再犯本件有期徒刑以上之四罪，均為累犯，應依刑法
    第四十七條第一項規定，各加重其刑。爰審酌被告曾因施用
    毒品經送觀察、勒戒、強制戒治，並受徒刑之執行後，仍未
    能戒斷，顯然未能善體國家設置觀察、勒戒、強制戒治機構
    ，協助毒品施用者戒除毒癮之良法美意，及其犯罪之動機、
    目的、所生危害，暨犯罪後坦承犯行，態度尚屬良好等一切
    情狀，分別量處如主文所示之刑。又中華民國九十六年罪犯
    減刑條例業於九十六年七月四日公布，並於同月十六日施行
    ，依該條例第二條規定，犯罪在九十六年四月二十四日以前
    者，除本條例另有規定外，應予以減刑，本件被告所為如事
    實欄一(一)所示施用第一級毒品之犯行，其犯罪時間在九十六
    年一月十五日，且被告所犯毒品危害防制條例第十條第一項
    之施用第一級毒品罪，非屬該條例第三條所列舉不予減刑之
    罪，爰依中華民國九十六年罪犯減刑條例第二條第一項第三
    款、第七條、第十一條規定，就被告所犯如事實欄一(一)所示
    部分，減其宣告刑二分之一，並與如事實欄一(二)至(四)所示不
    應減刑之罪，所處如主文所示之刑，定其應執行之刑。
據上論斷，應依刑事訴訟法第二百七十三條之一第一項、第二百
九十九條第一項前段，毒品危害防制條例第十條第一項，刑法第
十一條前段、第四十七條第一項、第五十一條第五款，中華民國
九十六年罪犯減刑條例第二條第一項第三款、第七條、第十一條
，判決如主文。
本案經檢察官蔡曉崙到庭執行職務。
中　　華　　民　　國　　96　　年　　12　　月　　6 　　日
                  刑事第六庭          法  官  鄭舜元
以上正本證明與原本無異。
如不服本判決，應於判決送達後10日內，向本院提出上訴書狀，
上訴書狀應「敘述具體上訴理由」，並按他造當事人之人數附繕
本。「切勿逕送上級法院」。
中　　華　　民　　國　　96　　年　　12　　月　　11　　日
                                      書記官  郭佳雯
附錄：論罪科刑法條：
毒品危害防制條例第十條：
施用第一級毒品者，處六月以上五年以下有期徒刑。
施用第二級毒品者，處三年以下有期徒刑。
